【裁判字號】    90,訴,1113
【裁判日期】    901127
【裁判案由】    毒品危害防制條例
【裁判全文】
臺灣臺北地方法院刑事判決                          九十年度訴字第一一一三號
    公  訴  人  臺灣臺北地方法院檢察署檢察官
    被      告  乙○○
右列被告因毒品危害防制條例案件，經檢察官提起公訴（九十年度毒偵字第二一一三
號），本院判決如左：
    主  文
乙○○連續施用第一級毒品，累犯，處有期徒刑柒月。扣案之海洛因壹包（淨重零點
零公克、紙包重零點壹伍公克，九十年度青保管字第五○四號贓證物品清單所載）
均沒收銷燬。
    事  實
一、乙○○前於民國八十四年因肅清煙毒條例罪，經臺灣臺北地方法院判處有期徒刑
    三年六月確定，於八十七年一月十三日假釋出獄，復經撤銷假釋，於八十九年一
    月十九日繼續執行，甫於九十年三月一日縮刑執行完畢（公訴人誤書為同年四月
    三十日）。又前於八十七年四月間因施用第一級毒品海洛因案件，經臺灣台北地
    方法院以八十七年度毒聲字第一一六五號裁定送勒戒處所觀察、勒戒後，認有繼
    續施用毒品之傾向，再以八十八年度毒聲字第六四二號裁定令入強制戒治，於八
    十八年十一月三十日停止強制戒治付保護管束，於八十九年二月二十九日保護管
    束期滿，經台灣台北台北地方法院檢察署於八十九年十一月六日以八十九年度戒
    毒偵字第二九二號不起訴處分確定。惟乙○○仍因心情不佳，無法順利尋得工作
    ，為逃避現實，竟另又基於施用第一級毒品海洛因、第二級毒品安非他命之概括
    犯意，自九十年五月十三日起至八月八日上午九時止，在台北市○○區○○路不
    特定之公寓頂樓，以將海洛因、安非他命混合或分別之方式，連續施用海洛因及
    安非他命多次。嗣九十年八月十日下午一時四十分許，在台北市○○區○○路二
    段三六四巷口為警查獲，並扣得其所有之海洛因毒品一小包（淨重○‧○三公克
    、紙包裝重○‧一五公克，係台灣台北地方法院檢察署九十年度青保管字第五○
    四號贓證物品清單所載，原經台北市政府警察局中正第一分局鑑驗毛重○‧一公
    克、淨重○‧○二公克，然再送法務部調查局扣除包裝後秤重，淨重為○‧○三
    公克，是考量氣候潮塵等因素，採用最近時間之秤重即法務部調查局認定之○‧
    ○三公克）。
二、案經台北市政府警察局中正第一分局報告台灣台北地方法院檢察署檢察官偵查起
    訴。
    理  由
一、訊據被告乙○○就於前揭時地連續多次施用第一級毒品海洛因、第二級毒品安非
    他命乙節，於本院偵查、審理時均自白不諱（見偵查卷第四十頁、本院九十年十
    一月十三日筆錄），並查：
  (一)將被告乙○○於九十年八月十日下午為警查獲時所採尿液，經送台北市立療養院
    以螢光偏極免疫分析法、薄層層析法檢驗確認，結果認該尿液中呈安非他命、嗎
    啡陽性反應，此有該院九十年八月二十一日煙毒尿液檢驗報告書在卷可稽，是乙
    ○○確有於驗尿前有施用海洛因、安非他命類毒品。
  (二)又扣案之白色粉末，經被告乙○○自承係伊所有之海洛因等語，且經台北市政府
    警察局中正第一分局以聯勤二○四廠製造之煙毒品檢驗Ａ包試劑初步檢驗結果呈
    嗎啡、海洛因反應，再送法務部調查局以氣相層析質譜儀分析法、化學呈色法複
    驗，亦認係海洛因成分，此有台北市政府警察局中正第一分局九十年八月十日查
    獲涉嫌毒品危害防制條例毒品初步檢驗報告單、法務部調查局九十年十月三十一
    日陸(一)字第九○一八○三○一號檢驗通知書附卷可稽，足證扣案之物確為海洛
    因，屬毒品危害防制條例第二條第二項第一款所規定之第一級毒品。
  (三)復被告乙○○前於八十七年四月間因施用第一級毒品海洛因案件，經臺灣台北地
    方法院以八十七年度毒聲字第一一六五號裁定送勒戒處所觀察、勒戒後，認有繼
    續施用毒品之傾向，再以八十八年度毒聲字第六四二號裁定令入強制戒治，於八
    十八年十一月三十日停止強制戒治付保護管束，於八十九年二月二十九日保護管
    束期滿，經台灣台北台北地方法院檢察署於八十九年十一月六日以八十九年度戒
    毒偵字第二九二號不起訴處分確定乙節，有上開裁定、不起訴處分書附卷可稽。
    其於本件前揭時地再犯本件，係於前開不起訴處分後五年內又施用毒品，而經檢
    察官聲請由本院於九十年八月十日以九十年度毒聲字第一七六九號裁定令入強制
    戒治處所施以強制戒治等情，亦有上開裁定在卷可參。
  (四)綜上所述，均堪為補強證據，以佐被告任意性自白之真實性，而認被告自白堪信
    為真。是本件事證明確，被告之犯行堪予認定，應予依法論科。
二、核被告乙○○多次施用第一級、第二級毒品所為，核係犯毒品危害防制條例第十
    條第一項施用第一級毒品罪、第二項施用第二級毒品罪。被告先後多次施用第一
    級、第二級毒品之時間緊接，犯罪構成要件相同，分別顯係基於概括之犯意反覆
    為之，為連續犯，應依刑法第五十六條規定論以一罪，並加重其刑。被告乙○○
    自承：施用第一級、第二級毒品係將二物混合後，以一併燒用等語在卷，故其所
    犯上開二罪，係以一行為而觸犯二罪名，為想像競合犯，應依刑法第五十五條規
    定，從一重之施用第一級毒品罪處斷（公訴人於原起訴書中就二罪關係誤載為分
    論併罰，然已於訴訟中陳明更正，並此敘明）。另查被告乙○○前於八十四年因
    肅清煙毒條例罪，經臺灣臺北地方法院判處有期徒刑三年六月確定，於八十七年
    一月十三日假釋出獄，復經撤銷假釋，於八十九年一月十九日繼續執行，甫於九
    十年三月一日縮刑執行完畢，有臺灣高等法院檢察署刑案紀錄簡覆表附卷可按，
    未滿五年，再犯本件有期徒刑以上之罪，為累犯，應依刑法第四十七條遞加重其
    刑。本院爰審酌安非他命屬中樞神經興奮劑，具有輕微之成癮性，服用後會產生
    依賴性、耐藥性，並引起不安、頭昏、顫抖、亢進性反應、失眠、焦慮、譫妄、
    慢性中毒、精神障礙、類似精神分裂症之錯覺、幻覺、妄想及伴有行動與性格異
    常等副作用，其劑量增大時，甚或會導致死亡；而海洛因亦有同此情形，其慣用
    者，由於精神錯亂，更具有暴力攻擊及反社會行為等傾向，戒解不易，乃經立法
    院於八十六年十月三十日三讀通過毒品危害防制條例，將其列為第二級毒品，該
    條例並於八十七年五月二十日公布，同年月二十二日生效，該條例對於施用毒品
    之被告改以治療、矯治為目的，非重在處罰，是被告違反本罪實係基於「病患性
    」行為，而對他人甚少損害，且被告於本院審理中表示若有再次施用毒品犯行，
    願受重刑等強烈戒毒意願，再衡量其施用毒品及其施用時間之長短、此犯罪本質
    並無損害他人等一切情狀，特從輕量處如主文所示之刑，以示懲儆。末查扣案之
    海洛因一包，係屬毒品危害防制條例第一級毒品為違禁物，已如前述，爰依毒品
    危害防制條例第十八條第一項前段、刑法第三十八條第一項第一款，宣告沒收、
    銷燬。
據上論斷，應依刑事訴訟法第二百九十九條第一項前段，毒品危害防制條例第十條第
一項、第二項、第十八條第一項前段，刑法第十一條前段、第五十五條、第五十六條
、第三十八條第一項第一款、第四十七條，判決如主文。
本案經檢察官甲○○到庭執行職務
中      華      民      國    九十      年     十一     月    二十七    日
                                      臺灣臺北地方法院刑事第三庭
                                          法  官  郭惠玲
右正本證明與原本無異。
如不服本判決，應於判決送達後十日內，向本院提出上訴狀。
                                          書記官  謝志偉
中      華      民      國    九十      年     十一     月    二十七    日
附錄本案所犯論罪科刑之法條全文：
毒品危害防制條例第十條：
施用第一級毒品者，處六月以上五年以下有期徒刑。
施用第二級毒品者，處三年以下有期徒刑。


司法院資訊處製作；財團法人民間司法改革基金會備份。
